高雄高等行政法院簡易判決　　　　　　　　　　　　　九十三年度簡字第三一六號
　　原　　　告　聯新投資股份有限公司
　　代　表　人　甲○○○
　　被　　　告　財政部高雄國稅局
　　代　表　人　邱政茂　局長
　　訴訟代理人　乙○○
右當事人間因營利事業所得稅事件，原告不服財政部中華民國九十三年八月三日台財
訴字第○九三○○二九二四三○號訴願決定，提起行政訴訟。本院判決如左：
    主  文
原告之訴駁回。
訴訟費用由原告負擔。
    事實及理由
一、緣原告辦理八十八年度未分配盈餘申報，列報未分配盈餘減除項目「其他經財政
    部核准之項目」新台幣（下同）八、五七四、六五六元，經被告初查以原告購買
    非屬固定資產土地之利息六、二八八、二三一元部分不得減除，致調減後「其他
    經財政部核准之項目」為二、二八六、四二五元，並核定原告八十八年度之未分
    配盈餘為六、三○一、一九一元在案。嗣原告以其八十八年度營利事業所得稅結
    算申報案，非屬固定資產之土地借款利息支出六、二八八、二三一元原列遞延費
    用，依財政部規定於租金範圍內之利息支出，應准列為當期費用為由，申經被告
    核准其中土地借款利息支出四、六六九、二九一元准列為當期費用，被告乃據以
    更正核定原告本年度未分配盈餘為一、六三二、一○○元，計算應加徵百分之十
    營利事業所得稅一六三、二一○元，原告不服，申經請復查結果，未獲變更，提
    起訴願，亦遭決定駁回，遂提起本件行政訴訟。
二、原告起訴主張略以：（一）按「自八十七年度起，營利事業當年度之盈餘未作分
    配者，應就該未分配盈餘加徵百分之十營利事業所得稅，不適用第七十六條之一
    規定。前項所稱未分配盈餘，係指經稽徵機關核定之課稅所得額，加計同年度依
    本法或其他法律規定減免所得稅之所得額、不計入所得課稅之所得額、已依第三
    十九條規定扣除之虧損及減除左列各款後之餘額︰‧‧‧十、其他經財政部核准
    之項目。」為所得稅法第六十六條之九第一、二項所明定，次按財政部民國（下
    同）七十三年三月十二日台財稅字第五一七一六號函釋「公司組織之營利事業，
    經稽徵機關依規定調整之『關係企業往來餘額折算之利息收入』及『長期投資當
    期無收益而相對之利息支出予以剔除數』，如該營利事業確未向往來之關係企業
    收取利息或長期投資當年度確未獲取收益者，其於稽徵機關依所得稅法第七十六
    條之一規定歸戶課稅時，可將該項利息收入及剔除之利息支出數額，從核定之營
    利事業所得額中減除後計算未分配盈餘。」（二）依所得稅法第六十六條之九規
    定，係以「個別年度」之未分配盈餘作為計算加徵百分之十營利事業所得稅之基
    礎，兩稅合一制實施後，由於現行營利事業所得稅之法定最高稅率僅為百分之二
    十五，而綜合所得稅之法定最高稅率則為百分之四十，為避免營利事業藉保留盈
    餘規避股東或社員之稅負，爰明定營利事業應自八十七年度起，就當年度之未分
    配盈餘加徵百分之十營利事業所得稅。另為正確計算應加徵百分之十營利事業所
    得稅之未分配盈餘，明定未分配盈餘之計算基礎，以實際可供分配之稅後盈餘為
    準，即以稽徵機關核定當年度課稅所得額為基礎，加計依法減免所得稅之所得額
    、不計入所得課稅之所得額、已依第三十九條規定扣除之虧損等。同時，各該營
    利事業依法不能分配或已不存在之所得，亦准予減除，俾使未分配盈餘之計算臻
    於公平合理。另依財政部七十三年三月十二日台財稅第五一七一六號函釋，原告
    依行為時營利事業所得稅查核準則（以下簡稱查核準則）第九十七條第九款但書
    規定，將已於當年度支付而非屬固定資產之土地包括長期投資土地項下之利息予
    以遞延，確可將利息支出從核定之營利事業所得額中減除，雖該函釋未編入九十
    一年三月出版之所得稅法令彙編，惟原告係於八十九年五月三十一日之前申報，
    且被告所引用之兩則函釋，係針對股東往來之利息，而非長期投資無收益而遭剔
    除之利息支出，顯見被告之說詞不當云云，聲明求為判決：訴願決定及原處分均
    撤銷。被告則以：系爭土地借款利息一、六一九、一四○元既係遞延利息支出，
    即非屬當年度費用，於計算未分配盈餘時，自不得自所得額中減除，且該非固定
    資產之土地遞延利息支出亦非財政部核准之減除項目，故被告自「其他經財政部
    核准之項目」項下剔除，洵屬有據。又依據前揭行為時查核準則第九十七條第九
    款但書規定，非屬固定資產之土地，其借款利息應以遞延費用列帳，於土地出售
    時，作為其收入之減項，是土地遞延利息於土地出售年度計算未分配盈餘時實質
    亦予減除，是其主張，顯有誤解。至財政部七十三年三月十二日台財稅第五一七
    一六號函釋未編入九十一年三月出版之所得稅法令彙編，係因財政部八十九年二
    月二十四日台財稅第八九○四五一四八四號函及八十九年十月三十日台財稅第八
    九○四五七四一○號函已有相關核釋可資適用，而被告並未違背上開函釋意旨，
    是其執以指摘，要無可採，併此敘明。綜上所述，被告核定原告八十八年度未分
    配盈餘為一、六三二、一○○元，認事用法，洵無違誤等語，因聲明求為判決：
    駁回原告之訴。
三、按「自八十七年度起，營利事業當年度之盈餘未作分配者，應就該未分配盈餘加
    徵百分之十營利事業所得稅，不適用第七十六條之一規定。前項所稱未分配盈餘
    ，係指經稽徵機關核定之課稅所得額，加計同年度依本法或其他法律規定減免所
    得稅之所得額、不計入所得課稅之所得額、已依第三十九條規定扣除之虧損及減
    除左列各款後之餘額：‧‧‧三、已由當年度盈餘分配之股利淨額或盈餘淨額。
    四、已依公司法或其他法律規定由當年度盈餘提列之法定盈餘公積，或已依合作
    社法規定提列之公積金及公益金。‧‧‧六、已依公司或合作社章程規定由當年
    度盈餘給付之董、理、監事職工紅利或酬勞金。‧‧‧九、當年度損益計算項目
    ，因超越規定之列支標準，未准列支，而具有合法憑證或能提出正當理由者。十
    、其他經財政部核准之項目。」、「購買土地之借款利息，應列為資本支出，經
    辦妥過戶手續或交付使用後之借款利息，可作費用列支。但非屬固定資產之土地
    ，其借款利息應以遞延費用列帳，於土地出售時，作為其收入之減項。」分別為
    所得稅法第六十六條之九第一項、第二項及行為時查核準則第九十七條第九款所
    明定。查核準則係規定有關營利事業所得稅結算申報之調查、審核等事項，上述
    第九十七條第九款係就營利事業費用之認定標準所為之規定，而本款所謂非屬固
    定資產之土地，其借款利息應以遞延費用列帳，乃係基於一般公認會計原則之收
    入費用配合原則，蓋其利息係為投資土地成本，於土地尚未供營業使用前，基於
    收入費用配合原則，認利息非可列為當年度營業費用，而須於嗣後土地出售，始
    得將其列入費用抵減，核與所得稅法第二十四條第一項規定之精神相符，爰予援
    用。
四、原告辦理八十八年度未分配盈餘申報，列報未分配盈餘減除項目「其他經財政部
    核准之項目」八、五七四、六五六元，經被告初查以原告購買非屬固定資產土地
    之利息六、二八八、二三一元部分不得減除，致調減後「其他經財政部核准之項
    目」為二、二八六、四二五元，並核定原告八十八年度之未分配盈餘為六、三○
    一、一九一元在案。嗣原告以其八十八年度營利事業所得稅結算申報案，非屬固
    定資產之土地借款利息支出六、二八八、二三一元原列遞延費用，依財政部規定
    於租金範圍內之利息支出，應准列為當期費用為由，申經被告核准其中土地借款
    利息支出四、六六九、二九一元准列為當期費用，被告乃據以更正核定原告本年
    度未分配盈餘為一、六三二、一○○元，計算應加徵百分之十營利事業所得稅一
    六三、二一○元等情，為兩造所不爭執，復有原告八十八年度未分配盈餘申報書
    、被告八十八年度未分配盈餘申報核定通知書、會計師簽證查核報告、八十八年
    度營利事業所得稅結算申報書、八十八年度營利事業所得稅結算申報核定通知書
    、八十八年度營利事業所得稅更正核定通知書、八十八年度未分配盈餘更正核定
    通知書等附於原處分卷可稽，洵堪信實。
五、經查，原告辦理八十八年度未分配盈餘申報，列報「會計師查核簽證依法調整後
    課稅所得額」虧損三、六六四、三九二元，加計「當年度依所得稅法或其他法律
    規定不計入所得課稅之所得額」一○三、八九○、三一一元，減除「依同法第三
    十八條及其施行細則第四十二條之一規定，不得列為費用或損失之滯報金、怠報
    金、滯納金等及各項罰鍰」三、九四八元、「當年度損益計算項目，因超越規定
    之列支標準未准列支，而具有合法憑證或能提出正當理由者」一、○一七、六一
    五元、「已依公司法或其他法律規定由當年度盈餘提列之法定盈餘公積，或已依
    合作社法規定提列之公積金及公益金」九、○六一、六七四元、「已由當年度盈
    餘分配之股利淨額或盈餘淨額」八○、九三一、五一五元、「已依公司或合作社
    章程規定由當年度盈餘給付之董、理、監事職工紅利或酬勞金」六二三、五五一
    元、「其他經財政部核准之項目」八、五七四、六五六元後，合計當年度之未分
    配盈餘申報一二、九六○元，此有原告八十八年度未分配盈餘申報書附於原處分
    卷可稽，經被告以原告列報「其他經財政部核准之項目」八、五七四、六五六元
    中，購買非屬固定資產土地之利息六、二八八、二三一元部分以遞延費用列帳，
    不得減除，其餘借予同業、股東款項，予以設算利息二、二八六、四二五元部分
    （同業往來調減四○六、○四八元，股東往來調減一、八八○、三七七元）准予
    列入減除項目，致核定原告本年度之未分配盈餘為六、三○一、一九一元在案。
    嗣後原告以其本年度營利事業所得稅結算申報案，非屬固定資產之土地借款利息
    支出六、二八八、二三一元原列遞延費用，惟依財政部八十六年七月二十四日台
    財稅第八六一九○八○五四號函釋，非屬固定資產之土地，在租金範圍內之利息
    支出，應准列為當期費用為由，於九十二年八月二十九日申請更正營利事業所得
    稅結算申報案，案經被告核准其中土地借款利息支出四、六六九、○九一元於租
    金範圍內准列為當期費用，乃更正核定利息支出為一二、三九一、八一五元，被
    告並據以更正「會計師查核簽證依法調整後課稅所得額」為虧損八、三三三、四
    八三元，八十八年度未分配盈餘更正核定一、六三二、一○○元，計算應加徵百
    分之十營利事業所得稅一六三、二一○元，有被告八十八年度未分配盈餘更正核
    定通知書附於原處分卷為憑。按所得稅法第六十六條之九第二項第十款規定：「
    其他經財政部核准之項目。」於計算當年度未分配盈餘時，得自核定課稅所得額
    中減除，查核準則乃於八十七年三月三十一日配合增訂第一百十一條之一規定，
    該條第一款規定：「左列各款，於計算營利事業當年度應加徵百分之十營利事業
    所得稅之未分配盈餘時，得依所得稅法第六十六條之九第二項第十款規定，自稽
    徵機關核定之課稅所得額中減除：一、依所得稅法第四條之一及其施行細則第八
    條之四規定，不得自所得額中減除之證券交易損失及土地交易損失。」又土地交
    易之損益計算乃是以土地出售所得額減除土地取得成本、費用及稅捐，如有盈餘
    應依所得稅法第六十六條之九第二項規定，於計算未分配盈餘時加計其所得額，
    如為虧損則依上開查核準則第一百十一條之一第一款規定，自稽徵機關核定之課
    稅所得額中減除。再依查核準則第九十七條第九款規定，非屬固定資產之土地，
    其購買土地之借款利息應以遞延費用列帳，於土地出售時，作為其收入之減項。
    故於計算土地交易損益時，實際已將遞延利息併入計算，再依上開規定依該土地
    交易盈虧，將其金額作為未分配盈餘之加項或減項，如此計算，不但符合所得稅
    法第二十四條第一項規定之收入與成本、費用配合原則，並解決因購買土地之借
    款利息轉列為遞延費用所造成之財務會計與稅務會計處理上之「時間性差異」問
    題。原告主張八十八年度營利事業所得稅結算申報，已自行調減土地遞延利息一
    、六一九、一四○元，該利息支出並已於當年度支付，係不能分配或已不存在之
    所得，亦准予減除，俾使未分配盈餘之計算臻於公平合理乙節，不僅違反上開所
    得稅法及查核準則之規定，且將造成該遞延利息在計算未分配盈餘時，於支出之
    年度減除一次，於出售土地之年度，依上開所得稅法及查核準則規定計算土地交
    易損益時再予減除一次，形成重複減除，顯已違反租稅公平原則，自不可採。又
    按「公司組織之營利事業，經稽徵機關依規定調整之『關係企業往來餘額折算之
    利息收入』及『長期投資當期無收益而相對之利息支出予以剔除數』，如該營利
    事業確未向往來之關係企業收取利息或長期投資當年度確未獲取收益者，其於稽
    徵機關依所得稅法第七十六條之一規定歸戶課稅時，可將該項利息收入及剔除之
    利息支出數額，從核定之營利事業所得額中減除後計算未分配盈餘。」固為財政
    部七十三年三月十二日台財稅字第五一七一六號函釋在案。然查，上開函釋係財
    政部於實施兩稅合一前，就所得稅法第七十六條之一所為未分配盈餘之歸戶課稅
    規定所為之規定，而所得稅法第六十六條之九規定未分配盈餘之課稅，係於八十
    六年十二月三十日為實施兩稅合一制所增訂，且該條第一項已明定：「自八十七
    年度起，營利事業當年度之盈餘未作分配者，應就該未分配盈餘加徵百分之十營
    利事業所得稅，不適用第七十六條之一規定。」則就購買非固定資產之土地所生
    之遞延利息應如何計算未分配盈餘，已有上開查核準則第一百十一條之一第一款
    之規定，且上開函釋於財政部編印之現行所得稅法令彙編已不再編入。是原告自
    不得再援引上開函釋，主張依行為時查核準則第九十七條第九款但書規定，將已
    於當年度支付而非屬固定資產之土地包括長期投資土地項下之利息予以遞延，確
    可將利息支出從核定之營利事業所得額中減除。
六、又所得稅法第六十六條之九第二項第九款固規定，當年度損益計算項目，因超越
    規定之列支標準，未准列支，而具有合法憑證或能提出正當理由者，得作為計算
    未分配盈餘之減項。然按營利事業購入非屬固定資產之土地，其借款利息應以遞
    延費用列帳，於土地出售時，作為其收入之減項，已如前述，則該借款利息既以
    遞延費用列帳，而非屬當期營業費用，故依商業會計法及一般會計準則規定所編
    製之財務會計之損益表，並未將遞延費用列入損益計算項目，而係將該費用列入
    資產負債表之其他資產項目，嗣於土地出售時，再視其盈虧於損益表內列為營業
    外收入或營業外支出等項目，是關於土地交易之損益係於實現時始得認列，在土
    地尚未出售前，其購買土地之借款利息，只能在支付之各該年度以遞延費用列帳
    ，列入資產負債表之其他資產項目，而不能作為當年度損益計算項目，故遞延費
    用既非屬所得稅法第六十六條之九第二項第九款規定之當年度損益計算項目，自
    不得依上開規定將遞延利息作為計算支出之當年度未分配盈餘之減項，故原告主
    張系爭利息支出，可依上開規定作為計算未分配盈餘之減項云云，亦不足採。
七、綜上所述，原告之主張既不足取，系爭利息支出核與所得稅法第六十六條之九第
    二項第九款及第十款規定不符，自不能列入計算未分配盈餘之減項，被告予以否
    准認列，並核定原告八十八年度未分配盈餘為一、六三二、一○○元，應加徵百
    分之十營利事業所得稅計一六三、二一○元，並無違誤。復查決定及訴願決定均
    予維持，亦無不合。本件原告之訴為無理由，應予駁回，並不經言詞辯論為之。
據上論結，本件原告之訴為無理由，依行政訴訟法第二百三十三條第一項、第一百九
十五條第一項後段、第九十八條第三項前段，判決如主文。
中　　　華　　　民　　　國    九十三　　年　    十二　　月　　三十一　　日
                              高雄高等行政法院第一庭
                                          法      官　陳光秀
右為正本係照原本作成。
如不服本判決，應於送達後二十日內，向本院提出上訴狀並表明上訴理由，如於本判
決宣示後送達前提起上訴者，應於判決送達後二十日內補提上訴理由書（須按他造當
事人人數附繕本）。
提起上訴應預繳送達用雙掛號郵票七份（每份三十四元）。
中　　　華　　　民　　　國    九十三　　年　    十二　　月　　三十一　　日
                                          法院書記官　藍亮仁
附註：
行政訴訟法第二百三十五條（第一項、第二項）：
對於適用簡易程序之裁判提起上訴或抗告，須經最高行政法院之許可。
前項許可，以訴訟事件所涉及之法律見解具有原則性者為限。
